【裁判字號】    91,易,232
【裁判日期】    920516
【裁判案由】    家暴－違反保護令
【裁判全文】
臺灣臺東地方法院刑事判決                          九十一年度易字第二三二號
    公  訴  人  臺灣臺東地方法院檢察署檢察官
    被      告  乙○○
右列被告因違反保護令案件，經檢察官聲請簡易判決處刑 (九十一年度偵字第一五五
六號)，經本院審理後，認有刑事訴訟法第四百五十一條第四項但書第三款之情形，
改適用通常程序，判決如左：
    主  文
乙○○無罪。
    理  由
一、本件公訴意旨略以：被告乙○○係丙○○之夫，二人間具有家庭暴力防治法第三
    條第一款所定之家庭成員關係。被告曾於民國（下同）九十一年五月二十日經臺
    灣臺東地方法院依家庭暴力防治法第十五條規定，以九十一年暫家護字第三八號
    民事暫時保護令裁定令其不得對丙○○騷擾及實施身體、精神上之不法侵害，詎
    被告竟於同年七月一日零時許，在臺東市○○路二十五號之住處，見丙○○深夜
    未歸，將丙○○營業用之金紙遍灑於上址內之地面，使之心生畏懼加以騷擾，而
    違反法院所為之前述裁定，因認被告涉犯家庭暴力防治法第五十條第二款之違反
    保護令罪等語。
二、按犯罪事實應依證據認定之，無證據不得推定其犯罪事實，刑事訴訟法第一百五
    十四條定有明文。訊據被告乙○○固不否認有於右揭時、地，將住處內擺放於鐵
    架上之金紙推倒在地，惟堅詞否認有何公訴人所指之犯行，辯稱：當天在家睡醒
    後，看不到丙○○，而且家裡面大門沒有關，小孩在裡面睡覺她就跑出去，所以
    伊生氣，才把金紙推倒，發洩情緒，丙○○會害怕是因為她自己知道錯了等語。
    經查：
（一）被告與證人丙○○於九十一年七月一日間係夫妻關係，共同居住於臺東市○○
      路二十五號，而該址係住商合用，前半部係供販賣金紙、銀紙使用，後半部則
      為日常生活起居處，此業據證人丙○○及處理查獲本件之員警甲○○到庭結證
      屬實，並有該址之照片四幀在卷足憑。另依本院九十一年度暫家護字第三八號
      民事暫時保護令裁定，僅要求被告不得對證人丙○○實施身體上或精神上不法
      之侵害，亦不得騷擾之，並未要求被告必須搬離上開住所，此有該裁定在卷足
      憑，是被告自得居住於上址，先予敘明。
（二）證人丙○○案發當日係於凌晨零時許方返家，且返家時之酒測值達零點三九，
      此據證人丙○○自承在卷，並有酒測單一紙在卷足憑，參酌證人即被告與證人
      丙○○之子劉柏涵於本院九十一年度家護字第五十六號通常保護令事件九十一
      年七月三十一日調查時證稱：「媽媽（即證人丙○○）時常都很晚才回家，都
      沒有煮飯給我們吃，如果在家裡喝酒或都到外面喝酒，我跟她說肚子餓，她會
      罵我『哭么』」等語，足證證人丙○○確常有飲酒夜歸之情形。故被告於當日
      晚上起床，再次發現證人丙○○並不在家，且家中大門亦未關閉，被告身為證
      人丙○○之先生，發現此景，自難免動怒，衡諸常理，以砸毀自家物品以為宣
      洩情緒，亦屬人情之常。而證人甲○○於本院調查時亦證稱：「（問：當時現
      場的情形如何？）答：因為金紙的數量不是很多，本來是一大綑打包好的，後
      來是一小捆一小捆的散落在地，並不是用灑的狀況，掉落在地上的金紙數量沒
      有很多，也沒有很凌亂」等語明確，是被告辯稱伊當日係凌晨起床，發現證人
      丙○○尚未返家，憤而將鐵架上之金紙推倒在地，以為洩憤，並無將金紙灑落
      滿地，亦無騷擾證人丙○○乙節，堪值採信。
（三）按家庭暴力防治法所稱騷擾者，係謂任何打擾、警告、嘲弄或對罵他人之言語
      、動作或製造使人心生畏怖情境之行為，家庭暴力防治法第二條第三項定有明
      文。
    (1)本件被告係因發現證人丙○○晚歸，一時氣憤，故推倒金紙以為情緒之宣洩，
      已如前述，雖民間習俗或視金紙等相關物品為不祥之物，惟被告與證人丙○○
      係經營金紙販賣為業，且所居住上址平日即有擺放一定數是金紙，是證人丙○
      ○返家時雖見金紙有散落在地，惟此要與一般常人返家時突見有金紙散落在地
      之感受自有不同。
    (2)再參酌本院九十一年度家護字第五十六號通常保護令事件，被告固確曾於九十
      一年四月二十四日凌晨一時三十分許，毆打證人丙○○成傷，惟該次起因係證
      人丙○○外出直至凌晨方返家，且長期飲酒，被告方毆打證人丙○○成傷，此
      業據本院調閱上開卷宗核閱屬實。證人丙○○於本次再度於凌晨時分方返家，
      復有飲酒，已如前述，證人丙○○於本院調查時亦證稱：「我鐵門一開，就看
      到金紙、銀紙丟一地，我就開始感到害怕，我怕又向上次一樣，鐵門一關又會
      被打」、「（問：妳上次被打的時候，他有先把金紙推倒在地上嗎？）答：沒
      有，上次被打是因為我晚回家．．．」及其於警詢時自承：「我回家時就發現
      家中冥紙散落地面上，於是我問乙○○是不是你用的，乙○○並承認是他做的
      ．．．」、「（問：乙○○有無對你施暴？）答：無」等語明確，是證人丙○
      ○係因其再次晚歸且有飲酒，故害怕遭被告毆打，並非返家見金紙掉落在地或
      被告有對其打擾、警告等之言語，而因此感到恐懼。
    (3)綜上，被告係於自宅推倒金紙，以為洩憤，並無任何騷擾證人丙○○之意圖，
      而證人丙○○係因前次晚歸且有飲酒，而遭被告毆打，本次因再度飲酒晚歸，
      故擔心遭被告毆打，要與被告推倒金紙在地無涉，是被告並未製造任何足使證
      人丙○○心生畏懼或恐怖感受之情境，依首揭說明，自與家庭暴力防治法所稱
      之「騷擾」要件有間，故自難僅以被告有將金紙推落在地之行為，遽認其有何
      違反保護令之規定。
三、綜上所述，公訴人所提出之證據尚不足以證明被告有何違反保護令之罪嫌，此外
    ，復查無其他積極證據足認被告涉有前開犯行，自應為被告無罪之諭知。
據上論斷，應依刑事訴訟法第三百零一條第一項，判決如主文。
本案經檢察官王光傑到庭執行職務
中     華     民     國     九十二     年      五      月     十六      日
                             臺灣臺東地方法院刑事庭
                                      審判長法  官  楊力進
                                            法  官  林卉聆
                                            法  官  柯姿佐
右正本證明與原本無異。
如不服本判決，應於判決送達後十日內向本院提出上訴狀。（須附繕本）
「切勿逕送上級法院」
                                            書記官  蘇美琴
中     華     民     國     九十二     年      五      月     三十      日


司法院資訊處製作；財團法人民間司法改革基金會備份。
